【裁判字號】    95,訴,562
【裁判日期】    950831
【裁判案由】    違反毒品危害防制條例
【裁判全文】
臺灣新竹地方法院刑事判決               95年度訴字第562號
公  訴  人  臺灣新竹地方法院檢察署檢察官
被      告  甲○○
上列被告因違反毒品危害防制條例案件，經檢察官提起公訴（九
十五年度毒偵字第一一一一號）及同署檢察官移送併案審理（九
十五年度毒偵字第一二九○號），本院裁定進行簡式審判程序，
判決如下：
     主  文
甲○○連續施用第一級毒品，累犯，處有期徒刑捌月，扣案之海
洛因壹包（淨重零點壹肆公克，空包裝重零點貳壹公克），沒收
銷燬之。
     事  實
一、甲○○曾於民國九十二年間，因違反毒品危害防制條例案件
    ，經本院以九十二年度訴字第二○七號判決判處有期徒刑四
    月確定，自九十三年一月九日入監執行，於同年五月九日徒
    刑執行完畢。其於九十年間且因施用毒品案件，經本院裁定
    觀察勒戒後，認有繼續施用毒品傾向，再經裁定令入戒治處
    所施以強制戒治，嗣其強制戒治處分經評定為合格，無繼續
    戒治之必要，經本院裁定停止強制戒治付保護管束，於九十
    一年六月七日保護管束期滿執行完畢，由臺灣新竹地方法院
    檢察署檢察官於九十一年六月十三日，以九十一年度戒毒偵
    字第七七號不起訴處分確定，仍不知悔改，於強制戒治執行
    完畢後五年內，復基於施用第一級毒品海洛因之概括犯意，
    於九十五年一月間某日起至同年四月十八日下午三時許止，
    在其位於新竹縣湖口鄉○○村○○路○段十四號住處，將香
    煙捲紙內之部分煙草撥出，填入海洛因粉末後，持其所有之
    打火機點燃香煙吸食之方式，不定時連續施用海洛因多次。
    嗣警方先於九十五年四月十三日上午八時三十分許，前往甲
    ○○上址住處查訪後，於同日徵得其同意採尿送驗。又於九
    十五年四月二十日，在桃園縣大園鄉○○○路與華興街口，
    查獲黃瓊麟持有海洛因一包（淨重○點一四公克，空包裝重
    ○點二一公克），因黃瓊麟供稱該包海洛因為甲○○所有，
    警方旋即約談甲○○，並於同日徵得其同意採尿送驗。其先
    後二次採尿送驗結果，均呈嗎啡（即海洛因水解後之反應）
    陽性反應而查知上情。
二、案經桃園縣政府警察局平鎮分局報請臺灣桃園地方法院檢察
    署檢察官呈由臺灣高等法院檢察署檢察長令轉臺灣新竹地方
    法院檢察署檢察官偵查起訴及同署檢察官移送併案審理。
     理  由
一、被告甲○○所犯毒品危害防制條例第十條第一項施用第一級
    毒品罪，非為死刑、無期徒刑、最輕本刑為三年以上有期徒
    刑之罪或高等法院管轄第一審案件，其於準備程序進行中先
    就被訴事實為有罪之陳述，本院認為合於刑事訴訟法第二百
    七十三條之一第一項之規定，裁定進行簡式審判程序，先予
    敘明。
二、上開事實，業經被告甲○○於本院審理時坦白承認，而被告
    於九十五年四月十三日及同年月二十日經警採尿送驗結果，
    均呈嗎啡（即海洛因水解後之反應）陽性反應，有尿液送驗
    受檢人真實姓名代號對照表二紙、昭信科技顧問股份有限公
    司及臺灣檢驗科技股份有限公司濫用藥物尿液檢驗報告各一
    份在卷可證。另扣案之白粉一包（淨重○點一四公克，空包
    裝重○點二一公克），經送請法務部調查局鑑驗結果，認含
    海洛因成分，有法務部調查局鑑定通知書一紙在卷可證，此
    均為檢驗機關本於專業知識及以精密儀器測試所得之結論，
    自可憑信。再施用第一級毒品海洛因，可於二至四日內由施
    用者尿液中檢測得知，有行政院衛生署管制藥品管理局九十
    二年三月十日管檢字第○九二○○○一四九五號函在卷可供
    參考，足見被告之自白與事實相符，可以採信，其於上述時
    地施用海洛因多次之事實，應可認定。
三、被告於九十年間因施用毒品案件，經本院裁定觀察勒戒後，
    認有繼續施用毒品傾向，再經裁定令入戒治處所施以強制戒
    治，嗣其強制戒治處分經評定為合格，無繼續戒治之必要，
    經本院裁定停止強制戒治付保護管束，於九十一年六月七日
    保護管束期滿執行完畢等情，有臺灣新竹地方法院檢察署刑
    案資料查註紀錄表及臺灣高等法院被告前案紀錄表各一份在
    卷足憑，被告於強制戒治執行完畢後五年內，復施用第一級
    毒品海洛因之犯行，足堪認定。
四、按刑法第二條規定適用最有利於行為人之法律，既曰法律，
    自較刑之較圍為廣，比較時應就罪刑有關之共犯、未遂犯、
    連續犯、牽連犯、結合犯以及累犯加重、自首減輕、暨其他
    法定加減原因、與加減例等一切情形，綜其全部之結果，而
    為比較，再適用最有利於行為人之法律處斷；又比較裁判前
    之法律孰為有利於行為人時，應就罪刑有關之一切情形，比
    較其全部之結果，而為整個之適用，不能割裂而分別適用有
    利益之條文；最高法院二十四年上字第四六三四號、二十七
    年上字第二六一五號判例可供參考。本件被告行為後，九十
    四年二月二日修正公布之刑法，業於九十五年七月一日起施
    行，因刑法關於累犯及連續犯等規定均已修正，茲就相關規
    定比較修正前後適用如下：
(1)、累犯之比較適用：
    刑法第四十七條原規定：「受有期徒刑之執行完畢，或受無
    期徒刑或有期徒刑一部之執行而赦免後，五年以內再犯有期
    徒刑以上之罪者，為累犯，加重本刑至二分之一。」。修正
    後，刑法第四十七條第一項改為：「受徒刑之執行完畢，或
    一部之執行而赦免後，五年以內故意再犯有期徒刑以上之罪
    者，為累犯，加重本刑至二分之一。」，增列第二項規定：
    「第九十八條第二項關於因強制工作而免其刑之執行者，於
    受強制工作處分之執行完畢或一部之執行而免除後，五年以
    內故意再犯有期徒刑以上之罪者，以累犯論。」。因修正後
    刑法第四十七條第一項係規定行為人於五年內故意再犯者才
    有累犯加重刑期之適用，對行為人較有利，而修正後刑法第
    四十七條第二項新增適用累犯之規定，則對行為人較為不利
    。惟本件被告於九十二年間，因違反毒品危害防制條例案件
    ，經本院以九十二年度訴字第二○七號判決判處有期徒刑四
    月確定，自九十三年一月九日入監執行，於同年五月九日徒
    刑執行完畢等情，有臺灣新竹地方法院檢察署刑案資料查註
    紀錄表及臺灣高等法院被告前案紀錄表各一份在卷可佐，其
    於受有期徒刑之執行完畢後，五年內再故意犯本件有期徒刑
    以上之罪，依修正前、後之刑法第四十七條之規定，均構成
    累犯，對被告即無利或不利可言，應依刑法第二條第一項前
    段之規定，適用修正前刑法第四十七條之規定，論以累犯。
(2)、連續犯之比較適用：
    刑法第五十六條原規定：「連續數行為而犯同一之罪名者，
    以一罪論。但得加重其刑至二分之一。」。刑法修正後，將
    刑法第五十六條連續犯規定刪除，原連續之數行為，則應依
    刑法第五十一條之規定分論併罰，而被告先後多次施用第一
    級毒品海洛因之數行為分論併罰之結果，最高可能之刑期為
    二十年（即各施用海洛因之行為均處有期徒刑五年，定執行
    刑不得超過有期徒刑二十年），論以連續施用第一級毒品一
    罪，最高刑期不超過有期徒刑七年六月（即有期徒刑五年，
    加重二分之一，為七年六月），比較新、舊法結果，以被告
    行為時即修正前刑法第五十六條之連續犯規定對被告較為有
    利，自應依刑法第二條第一項前段之規定，適用修正前刑法
    第五十六條之規定論以連續犯。
(3)、綜上比較累犯及連續犯之結果，參照上開最高法院判例認為
    罪刑應整體適用，不能割裂而分別適用有利益之條文之見解
    ，應以修正前刑法之累犯及連續犯之規定對被告較為有利，
    而一體適用修正前刑法之相關規定。至於沒收之適用，則附
    屬於主刑而適用毒品危害防制條例之規定，均先敘明。
五、查海洛因為毒品危害防制條例第二條第一項第一款所稱之第
    一級毒品，不得持有及施用，被告甲○○竟持以施用，核其
    所為，係犯同條例第十條第一項之施用第一級毒品罪。其施
    用前持有第一級毒品海洛因之低度行為，應為施用之高度行
    為所吸收，不另論罪。其先後多次施用海洛因之行為，時間
    緊接，觸犯構成要件相同之罪名，顯係基於概括之犯意反覆
    為之，為連續犯，應依修正前刑法第五十六條之規定，以一
    罪論，並加重其刑。公訴人另移送併辦被告於九十五年四月
    十日施用海洛因一次之犯行部分，包含在起訴書認定被告施
    用毒品之範圍內，與已起訴部分有實質上一罪關係，本院自
    應併予裁判。又被告曾於九十二年間，因違反毒品危害防制
    條例案件，經本院以九十二年度訴字第二○七號判決判處有
    期徒刑四月確定，自九十三年一月九日入監執行，於同年五
    月九日徒刑執行完畢，有臺灣新竹地方法院檢察署刑案資料
    查註紀錄表及臺灣高等法院被告前案紀錄表各一份在卷可供
    參考，其受有期徒刑之執行完畢後，五年之內再犯有期徒刑
    以上刑之本罪，為累犯，應依修正前刑法第四十七條規定，
    依法加重其刑，併遞加重之。爰審酌被告曾有違反麻醉藥品
    管理條例及違反毒品危害防制條例等前科之素行、經執行觀
    察勒戒與強制戒治後仍未戒除毒癮、施用毒品嚴重危害其身
    心健康、施用海洛因期間不長及坦認犯行之犯罪後態度等一
    切情狀，量處如主文所示之刑。扣案由案外人黃瓊麟持有之
    海洛因一包（淨重○點一四公克，空包裝重○點二一公克）
    ，係被告所有之物，業經被告供明在卷，應依毒品危害防制
    條例第十八條第一項前段之規定，沒收銷燬之。至被告所有
    ，供施用海洛因所用之打火機並未扣案，亦無證據證明現尚
    存在，為避免執行困難，爰不併予宣告沒收。
據上論斷，應依刑事訴訟法第二百七十三條之一、第二百九十九
條第一項前段，毒品危害防制條例第十條第一項、第十八條第一
項前段，修正後刑法第二條第一項前段、第十一條、修正前刑法
第五十六條、第四十七條，判決如主文。
本案經檢察官傅伊君到庭執行職務。
中    華    民    國  九十五  年    八    月  三十一  日
                  刑事第六庭    法  官   林昌義
以上正本證明與原本無異。
如不服本判決，應於判決送達後10日內向本院提出上訴狀 (應附
繕本 )，上訴於臺灣高等法院。
中    華    民    國    95    年    8     月    31    日
                                書記官   劉怡芳
附錄本案論罪科刑法條：
毒品危害防制條例第十條
施用第一級毒品者，處六月以上五年以下有期徒刑。
施用第二級毒品者，處三年以下有期徒刑。


司法院資訊處製作；財團法人民間司法改革基金會備份。
